臺灣高等法院臺中分院刑事裁定　
111年度毒聲重字第280號

聲  請  人  
即受裁定人  陳志忠


上列聲請人即受裁定人因聲請強制戒治案件，對於本院111年度
毒抗字第487號中華民國111年5月25日確定裁定（原審案號：臺
灣南投地方法院111年度毒聲字第120號），聲請重新審理，本院
裁定如下： 
    主  文
本件重新審理。
    理  由
一、聲請意旨略以：聲請人即受裁定人陳志忠（下稱聲請人）於
    民國111年3月2日進入法務部矯正署南投看守所附設勒戒處
    所（下稱南投勒戒所）執行觀察、勒戒，嗣於111年3月4日
    移送入法務部矯正署雲林看守所附設勒戒處所（下稱雲林勒
    戒所）繼續執行。聲請人母親於111年3月3日曾至南投勒戒
    所訪視聲請人，惟評估標準紀錄表之「入所後家人是否訪視
    」項目記載「無」，並計5分，然依有無繼續施用毒品傾向
    評估標準紀錄表（下稱評估標準紀錄表）及評估標準手冊之
    規定，在入所後家人有訪視應計0分，而經扣除上開誤載分
    數，聲請人總分應為58分，應無繼續施用毒品傾向，而無施
    以強制戒治之必要，請求回復原狀並依毒品危害防制條例第
    20條之1第1項規定聲請重新審理等語。
二、按觀察、勒戒及強制戒治之裁定確定後，有下列情形之一，
    認為應不施以觀察、勒戒或強制戒治者，受觀察、勒戒或強
    制戒治處分之人，或其法定代理人、配偶，或檢察官得以書
    狀敘述理由，聲請原裁定確定法院重新審理：適用法規顯
    有錯誤，並足以影響裁定之結果者；原裁定所憑之證物已
    證明為偽造或變造者；原裁定所憑之證言、鑑定或通譯已
    證明其為虛偽者；參與原裁定之法官，或參與聲請之檢察
    官，因該案件犯職務上之罪，已經證明者；因發現確實之
    新證據足認受觀察、勒戒或強制戒治處分之人，應不施以觀
    察、勒戒或強制戒治者；受觀察、勒戒或強制戒治處分之
    人，已證明其係被誣告者；聲請重新審理，應於裁定確定後
    30日內提起；但聲請之事由，知悉在後者，自知悉之日起算
    ，毒品危害防制條例第20條之1第1、2項分別定有明文。
三、本件聲請人不服臺灣南投地方法院（下稱南投地院）111年
    度毒聲字第120號強制戒治裁定，提起抗告，經本院以111年
    度毒抗字第487號駁回抗告確定，該裁定於111年5月27日送
    達於聲請人。聲請人曾於111年6月8日提出「聲明異議狀」
    （見本院卷第49至53頁），並於內頁第1頁第1行記載「聲明
    異議（重新審理）」，且書狀內容，係對本院111年度毒抗
    字第487號令其入戒治處所執行強制戒治之裁定不服尋求救
    濟，本於解釋意思表示應探求當事人真意，不得拘泥於所用
    辭句之法理，核其真意，應係對本院上開裁定聲請重新審理
    。而後聲請人復於111年10月21日向本院再次聲請重新審理
    ，本於有利聲請人之解釋，應認其聲請未逾毒品危害防制條
    例第20條之1第2項之法定期間，程序應屬適法。又聲請回復
    原狀係以遲誤聲請重新審理時間為前提，聲請人聲請重新審
    理既未逾越法定期間，自無聲請回復原狀之必要，併予敘明
    。
四、經查：
  ㈠聲請人因施用第二級毒品案件，經南投地院以110年度毒聲字
    第382號裁定送觀察、勒戒後，由雲林勒戒所依據新修正施
    行之有無繼續施用毒品傾向評估標準說明手冊之評估結果：
    ⒈前科紀錄與行為表現合計32分（毒品犯罪相關司法紀錄「5
    筆」以上限10分計、首次毒品犯罪年齡「21-30歲以下」計5
    分、其他犯罪相關紀錄「7筆」以上限10分計、入所時尿液
    毒品檢驗「一種毒品反應」計5分，上開4項靜態因子合計30
    分；所內行為表現「持續於所內抽菸」計2分，動態因子合
    計2分）；⒉臨床評估合計26分（多重毒品濫用「有，種類Am
    phetamine〈安非他命〉、Heroin〈海洛因〉」計10分、合法物
    質濫用「有，種類：煙」計2分、使用方式「無注射使用」
    計0分、使用年數「超過1年」計10分，上開靜態因子合計22
    分；精神疾病共病「無」計0分、臨床綜合評估〈含病識感、
    動機、態度、就醫意願〉評定為「中度」計4分，上開2項動
    態因子合計4分）；⒊社會穩定度合計5分（工作「全職工作
    ，廚師」計0分、家人藥物濫用「無」計0分，上開2項靜態
    因子計0分；入所後家人是否訪視為「無」計5分、出所後是
    否與家人同住為「是」計0分，上開2項動態因子以上限合計
    5分），以上1至3部分之總分合計63分（靜態因子共計52分
    ，動態因子共計11分），而綜合判斷為有繼續施用毒品傾向
    ，經南投地院以111年度毒聲字第120號裁定聲請人令入戒治
    處所施以強制戒治，其期間為6個月以上，至無繼續強制戒
    治之必要為止，但最長不得逾1年。聲請人不服，提起抗告
    ，經本院原確定裁定認為原審裁定並無違誤，於111年5月25
    日以111年度毒抗字第487號裁定駁回其抗告確定等情，業經
    本院依職權調閱本院111年度毒抗字第487號全案卷證電子檔
    核閱屬實。
　㈡經本院依職權向法務部矯正署南投看守所（下稱南投看守所
    ）函詢關於聲請人入所後家人有無訪視乙事，依該所函覆之
    資料，可知聲請人母親曾於111年3月3日至南投看守所會見
    聲請人，有該所111年11月10日投所戒字第11100032810號函
    暨所附接見明細表在卷可稽（見本院卷第77至79頁）。是以
    ，聲請人上開評估標準紀錄表關於「入所後家人是否訪視」
    項目之得分應計為0分，始屬合理。本院據此重新計算各評
    分項目之得分後，認聲請人總分為58分，並未達於前揭評分
    說明手冊所定「有繼續施用毒品傾向」之標準即總分在60分
    （含）以上之情形。而前揭「接見明細表」，係本院函詢南
    投看守所，經該所函覆所得之資料，係本院職權調查所得，
    並非在原確定裁定前即已存在卷內，顯係當時未及調查、審
    酌，而具有「未判斷資料性」；且上開證據所載內容，已足
    以動搖原確定裁定之適法性，合於毒品危害防制條例第20條
    之1第1項第5款「因發現確實之新證據足認受觀察、勒戒或
    強制戒治處分之人，應不施以觀察、勒戒或強制戒治者」之
    重新審理要件。是本件重新審理之聲請，為有理由，應予准
    許。另聲請人後經評估無繼續施用毒品傾向，已於111年11
    月7日停止強制戒治出所，併予敘明。
據上論斷，應依毒品危害防制條例第20條之1第4項中段，裁定如
主文。　　　　
中　　華　　民　　國　　111 　年　　11　　月　　17　　日
　　　　　　刑事第三庭　審判長法　官　楊　真　明
　　　　　　　　　　　　　　　法　官　邱　顯　祥
　　　　　　　　　　　　　　　法　官　楊　欣　怡
以上正本證明與原本無異。
不得抗告。

　　　　　　　　　　　　　　　書記官　胡　美　娟

中　　華　　民　　國　　111 　年　　11　　月　　17　　日